【裁判字號】    88,簡上,410
【裁判日期】    890107
【裁判案由】    給付買賣價金等
【裁判全文】
臺灣高雄地方法院民事判決  八十八年簡上字第四一○號
    上  訴  人  甲○○
    訴訟代理人  乙○○
    被上訴人    興富發建設股份有限公司
                              .
    法定代理人  丁○○      住.
    訴訟代理人  丙○○      住.
右當事人間給付買賣價金等事件，上訴人對於民國八十八年八月三日本院高雄簡易庭
八十八年度雄簡字第二四六號第一審判決提起上訴，本院判決如左：
    主  文
上訴駁回。
第二審訴訟費用由上訴人負擔。
    事  實
甲、上訴人方面：
  一、聲明：請求判決(一)原判決廢棄。(二)被上訴人應給付上訴人新台幣（下同）二十
      五萬元，其中二十三萬元自民國八十七年十月二十一日起至清償日止，按年息
      百分之五計算之利息。(三)被上訴人應將美國運通銀行台北分行八十八年一月十
      五日，票號六二三七六九號，面額九萬元之支票一紙交還上訴人。(四)第一、二
      審訴訟費用由被上訴人負擔。(五)願供擔保，請准宣告假執行。
  二、陳述：除與原審判決書所載者相同茲予引用外，補稱：
    (一)被上訴人未遵守契約相關文件應送達指定地址（高雄市苓雅區○○○路六三號
      十四樓之二），不得通知原告戶籍地，否則上訴人得解除契約之特約，竟於八
      十七年十月二十日將繳款通知等文件寄往上訴人戶籍地，顯屬違反兩造約定，
      經上訴人於同年十二月七日以高雄地方法院郵局第八二三八號存證信函向被上
      訴人為解除契約之表示，被上訴人即應依民法第二百五十九條回復原狀規定，
      返還已付之定金二萬元並加一倍即四萬元、簽約金九萬元、第一期款七萬元、
      第二期款五萬元，計二十五萬元，其中二十三萬元自民國八十七年十月二十一
      日起至清償日止，按年息百分之五計算之利息；被上訴人並應將上訴人所交付
      作為優惠付款之美國運通銀行台北分行八十八年一月十五日，票號六二三七六
      九號，面額九萬元之支票一紙交還上訴人。
    (二)對於被上訴人曾於八十七年十月十三日寄發掛號信函至指定地址遭退件一事，
      不爭執；前在指定地址收過被上訴人所寄信函，但地址將「十二樓之二」寫成
      「十二樓之三」。同年十月十九日出國前一日，曾委託乙○○向被上訴人職員
      郭峻昇表示系爭契約應送達文書為機密件，不得向戶籍地為送達，同年月二十
      一日查詢，被上訴人竟已將信函寄往戶籍地，顯然違反約定，上訴人自得解除
      契約。
  三、證據：援用原審提出之證據方法，另提出繳款通知書一件為證，並請求訊問證
      人乙○○、郭峻昇。
乙、被上訴人方面：
  一、聲明：請求駁回上訴，第二審訴訟費用由上訴人負擔。
  二、陳述：除與原審判決書所載者相同茲予引用外，補稱：
    (一)上訴人於八十七年九月十七日向被上訴人簽約訂購Ａ一─十四Ｆ預售屋一戶，
      因該建築案將屆完工階段，故付款方式及時間由雙方協議定之。被上訴人於同
      年十月二日、四日分別寄發普通郵件之代收款繳款通知，均未獲上訴人回應，
      被上訴人為求慎重，特於同年月十三日再以掛號郵遞方式函送該繳款通知，詎
      仍遭郵政機關以遷移不明為由退還原件，時因該建築案正積極進行產權移轉（
      即過戶）手續，上訴人了無音訊，勢必延宕整體進度，被上訴人只得按上訴人
      簽約時所附身分證影本之戶籍地址，於同年月廿日寄發前揭信函，並無不合理
      處。
    (二)上訴人稱簽約時曾與銷售人員約定，不得就戶籍地址連絡，否則上訴人得主張
      解約，被上訴人否認之，因業界屢受制於文書送達不到簽約之對造，而按通訊
      地址寄發遭退件之文件，卻遭法院以未依戶籍地址送達為由，駁回公示送達之
      聲請，故不可能作出上述約定。上訴人於購屋時，如對送達地只有此顧慮，自
      應審慎收受有關合約之各種文書，且依合約第十八條約定：「甲乙雙方所為之
      徵詢洽商或通知辦理事項，均應以書面為之，此通知以本合約雙方所記載之通
      信地址為準，如因拒收或無法送達致退回者，均以郵局第一次投遞日期視為送
      達日期，如任何一方遇有地址變更時，應以書面通知他方，否則一切責任由違
      反此約定之一方負責。」；再第二十一條約定：「甲乙雙方之約定一律根據本
      合約，並已載明於本合約書內，甲方如與現場銷售人員有任何口頭約定事項，
      甲方應於簽立本約之同時提出，經乙方同意附記於本約內，否則凡未記載於本
      合約書者，對甲乙雙方均不生效力。」，未經於合約書上約定事項，對雙方不
      生效力。被上訴人既以依約履行向通信地址寄發文書，依郵政機關職權所為遷
      移不明之記載，足徵係上訴人未盡地址變更告知義務，致使各項文書礙難送達
      ，上訴人依約自應負違反該約定之責，本件乃上訴人自身事由使契約無法履行
      ，請鈞院駁回其上訴，以維持交易秩序。
  三、證據：援用原審之立證方法，另提出不動產價款分期計算表、遭退回郵件信封
      各一件為證。
丙、本院依聲請訊問證人乙○○、郭峻昇。
    理    由
一、本件上訴人起訴主張被上訴人未遵守契約相關文件應送達指定地址（高雄市苓雅
    區○○○路六三號十四樓之二），不得通知原告戶籍地，否則上訴人得解除契約
    之特約，竟於八十七年十月二十日將繳款通知等文件寄往上訴人戶籍地，顯屬違
    反兩造約定，經上訴人於同年十二月七日以高雄地方法院郵局第八二三八號存證
    信函向被上訴人為解除契約之表示，被上訴人即應依民法第二百五十九條回復原
    狀規定，返還已付之定金二萬元並加一倍即四萬元、簽約金九萬元、第一期款七
    萬元、第二期款五萬元，計二十五萬元，其中二十三萬元自民國八十七年十月二
    十一日起至清償日止，按年息百分之五計算之利息；被上訴人並應將上訴人所交
    付作為優惠付款之美國運通銀行台北分行八十八年一月十五日，票號六二三七六
    九號，面額九萬元之支票一紙交還上訴人等語。
二、被上訴人則以簽約時不可能作出不得就戶籍地連絡，否則他方得解除契約之約定
    ，因若遭退件，向法院聲請公示送達不會獲准，則各種建物產權移轉、銀行申貸
    等事項將因而延宕；本件被上訴人於八十七年十月二日、四日分別寄發普通郵件
    之代收款繳款通知，均未獲上訴人回應，被上訴人為求慎重，特於同年月十三日
    再以掛號郵遞方式函送該繳款通知，詎仍遭郵政機關以遷移不明為由退還原件，
    為免影響該建築案產權移轉（即過戶）手續，被上訴人只得按上訴人簽約時所附
    身分證影本之戶籍地址，於同年月廿日寄發前揭信函，並無違反契約情事等語為
    抗辯。
三、依兩造前開陳述內容觀之，雙方對系爭房地之買賣契約及上訴人業依約按期繳付
    價金一情，均不為爭執，且有上訴人提出之房屋土地預定買賣契約書及其附件一
    件、繳款通知書二件，被上訴人提出之付款狀況表、不動產價款分期計算表各一
    件，則此部分事實可堪認為真實，是兩造所爭執者，應在於系爭房地買賣契約關
    於文件送達地址有無約定？如有之，被上訴人有無依約履行？縱認被上訴人違反
    該約定，上訴人是否得據為解除契約之事由？茲就此爭執點說明本院之判斷意見
    如後：
  (一)系爭房地買賣契約關於文件送達地址有無約定部分：
    查兩造就契約相關文件送達地址，曾約定交屋前寄往於高雄市苓雅區○○○路六
    三號十二樓之二，交屋後寄往新屋地址，此有上訴人提出之房屋土地預定買賣合
    約書封面記載事項為證，且有證人乙○○到庭證述：簽約時曾特別註明送達地址
    在合約封面上，約定交屋前送達地址為我診所住址等語明確，堪信兩造確曾就系
    爭房地買賣契約文件寄送處所互有約定，即交屋前應往上訴人前揭約定地址為送
    達。
  (二)被上訴人是否依約履行部分：
    按「甲乙雙方所為之徵詢洽商或通知辦理事項，均應以書面為之，此通知以本合
    約雙方所記載之通信地址為準，如因拒收或無法送達致退回者，均以郵局第一次
    投遞日期視為送達日期，如任何一方遇有地址變更時，應以書面通知他方，否則
    一切責任由違反此約定之一方負責。」，合約書第十八條定有明文。查被上訴人
    於簽約後、交屋前，已依合約封面通訊地址即高雄市苓雅區○○○路六三號十二
    樓之二送達各項契約文件，亦為上訴人所不否認，嗣被上訴人於八十七年十月十
    三日以掛號郵寄繳款通知寄往上址，經郵政機關數次投遞，均未有本人、同居人
    或受僱人等有合法收受文書能力之人收受郵件，遭郵政機關以郵件收受人遷移不
    明退回原件，有被上訴人提出之郵局交寄大宗掛號函件存根、遭退回郵件信封各
    一件為證，而後者郵政機關郵務人員基於職權所為之記載，其自較上訴人所提出
    大樓管理員所為之收發文退件紀錄為可採，顯見被上訴人確已依約將相關文件先
    寄往指定送達地址；再依上訴人提出之護照日期戳章觀之，上訴人於八十七年十
    月二十日始出境，被上訴人前開寄送文件時間亦在上訴人出國之前，上訴人因故
    無法收受上開文件，應屬可歸責於其自身之事由，不得謂被上訴人有何違反契約
    之義務自明。至依上訴人提出郵戳日期為八十七年九月二十一日之掛號信封，被
    上訴人在該信封上將指定送達地址誤繕為「十二樓之三」，固有疏失，然上訴人
    自承已在管理員處收受該信件，則不得執此即謂被上訴人未盡先往約定通訊地址
    之義務。
  (三)上訴人固陳稱：曾與被上訴人約定系爭買賣不得對戶籍地送達，否則即解約不再
    購買等語，然為被上訴人所否認。經查：按「甲乙雙方之約定一律根據本合約，
    並已載明於本合約書內，甲方如與現場銷售人員有任何口頭約定事項，甲方應於
    簽立本約之同時提出，經乙方同意附記於本約內，否則凡未記載於本合約書者，
    對甲乙雙方均不生效力。」，合約書第二十一條設有明文。亦即關於系爭契約各
    約定事項，均以上開合約書所記載為準，合約書所未記載者，對於雙方不生效力
    。本件為關於意定解除權之約定，乃屬契約之重要事項，因買賣契約之出賣人倘
    未對戶籍地送達，而買受人所留通訊地址又無法對之送達，出賣人並不能向法院
    聲請公示送達，將使交易過程延宕，產生資金或餘屋之損失，諒無同意不得寄往
    戶籍地作為解約事由之約定。此外，別無其他積極證據證明兩造有前述意定解除
    事由之約定。故系爭合約書既無被上訴人不得對上訴人戶籍地為文件送達，否則
    上訴人得解除契約之約定，依前揭約定，則上訴人自無由主張解除契約。
四、依上所述，系爭房地買賣契約，並無上訴人得主張解除契約之事由，故其解除權
    之行使為不合法，上訴人訴請依民法第二百五十九條契約解除後雙方互負回復原
    狀之規定，被上訴人應給付上訴人新台幣（下同）二十五萬元，其中二十三萬元
    自民國八十七年十月二十一日起至清償日止，按年息百分之五計算之利息；並應
    將美國運通銀行台北分行八十八年一月十五日，票號六二三七六九號，面額九萬
    元之支票一紙交還，即無理由，原審本於上開理由為上訴人敗訴之判決，即屬正
    當而無違誤，上訴意旨指陳原審判決不當，請求廢棄，並無理由，應予駁回。至
    其上訴請求改判既經駁回，其假執行之聲請亦失所附麗，應併予駁回。
五、至上訴人提出與被上訴人業務員林秋伶對話之錄音帶譯文，因無法證明確為訴外
    人林秋伶所為，且與證人郭峻昇證述內容同樣不涉及定對戶籍地送達得解約之約
    定；又上訴人所舉證人乙○○，雖其為自始參與買賣之人，然因其與上訴人為朋
    友關係，並擔任上訴人之訴訟代理人，而指定地址又為其診所住址，其證言難免
    偏頗，均爰不予審酌。又因本案事證已臻明確，兩造其餘主張陳述及所提之證據
    ，均毋庸一一贅述，附此敘明。
結論：本件上訴為無理由，依民事訴訟法第四百三十六條之一第三項、第四百四十九
條第一項、第七十八條，判決如主文。
中      華      民      國    八十九    年      一      月      七      日
                        臺灣高雄地方法院民事第一庭
~B審判長法官  鄭月霞
~B法      官  吳文婷
~B法      官  郭貞秀
右為正本係照原本作成
本件不得上訴
中      華      民      國    八十九    年      一      月      十      日
~B法院書記官  龔  能


司法院資訊處製作；財團法人民間司法改革基金會備份。
